臺灣板橋地方法院刑事判決　　　　　　　　　　　　　　九十三年度交訴字第二號
　　公　訴　人　臺灣板橋地方法院檢察署檢察官
　　被　　　告　丙○○
　　選任辯護人　鐘律師
右列被告因過失致死案件，經檢察官提起公訴（九十二年度偵字第二○○五八號），
本院判決如左：
    主  文
丙○○從事業務之人，因業務上之過失致人於死，處有期徒刑壹年。
    事　實
一、丙○○為靠行於民順交通有限公司之職業司機，平日駕駛ＧＰ－四九六號營業大
    貨車載運板模，為從事駕駛業務之人，於民國九十二年十月十一日下午五時許，
    將上開營業大貨車駛至其居所附近之臺北縣五股鄉○號○○道往凌雲路之路邊停
    車，其原應注意其停車之該處為顯有妨害他車通行之處所，不得停車，且該處為
    夜間照明不清之道路，停車於路邊時亦應顯示停車燈光或反光標識，以預防危險
    之發生，而依當時情形，並無不能注意之情事，竟疏未注意及此，貿然將上開營
    業大貨車停放於外側車道上之右側，將原本寬為四‧四公尺之外側車道佔據至僅
    餘一‧九至二‧二公尺可供他車通行，妨害他車通行，且未顯示停車燈光或反光
    標識，即下車返家。嗣於翌日 (同年十月十二日) 凌晨一時許，適有乙○○單獨
    駕駛ＡＹＵ－八六五號重型機車行至前開處所，因視線不清，自後撞上上開營業
    大貨車之後方，撞斷車後車斗下方之左邊護欄，致乙○○顱內出血、頭部外傷，
    經送醫急救仍不治死亡。
二、案經乙○○之父甲○○訴由臺北縣政府警察局蘆洲分局報請臺灣板橋地方法院檢
    察署檢察官偵查起訴。
　　理　由
一、訊據被告丙○○固坦承其為職業司機，及於右揭時間將ＧＰ－四九六號營業大貨
    車停放於上開地點等事實，惟矢口否認有何過失致死犯行，辯稱：伊將上開營業
    大貨車停放在那裡，是修理中，且現場並無血跡，亦無機車煞車痕，應是有人利
    用深夜郊區○○道路四下無人知悉情形下，將被害人及機車移至本案現場，故意
    栽贓嫁禍於停放路邊之被告大貨車，以製造假車禍云云。經查：
  (一)被害人乙○○確於右揭時地駕駛ＡＹＵ－八六五號重型機車自後撞上停車於該處
    之上開營業大貨車之後方，且撞斷車後車斗下方之左邊護欄等情，業據被害人乙○○之父甲○○指述甚詳，並有道路交通事故調查報告表 (一) 、 (二) 、道路
    交通事故現場圖及現場照片十六幀在卷可稽，而被害人乙○○確因前揭車禍致頭
    部外傷、顱內出血，經送往淡水馬偕醫院急救仍不治死亡，亦經臺灣板橋地方法
    院檢察署檢察官督同法醫師相驗無訛，製有驗斷書、勘驗筆錄、相驗屍體證明書
    各一件，及勘驗照片十一幀在卷足憑。依上揭現場照片顯示ＧＰ－四九六號營業
    大貨車車後車斗下方之左邊護欄有斷裂情形，該護欄斷裂處呈內凹彎曲，應是由
    外往內猛力撞擊所致，而ＡＹＵ－八六五號機車正是卡在該護欄斷裂處，機車的
    前約三之二分的車身夾在大貨車車斗與地面之間，向右傾斜而未傾倒於地面，機
    車龍頭儀表板處有遭擠壓情形，應是車前受力撞擊而向後擠壓，而機車旁之地面
    則散佈有機車前擾流板之碎片，顯然是ＡＹＵ－八六五號機車自後撞上上開營業
    大貨車車後車斗下方之左邊護欄，並撞斷護欄而造成上述情形。況證人即臺北縣
    政府警察局蘆洲分局警員丁○○亦到庭證稱其當時據報到達現場，見消防隊在急
    救，被害人頭部有血等語，復參以被害人乙○○確是因頭部外傷、顱內出血致死
    等情，益可見被害人俊志當時係駕駛ＡＹＵ－八六五號機車自後撞上停車於該處
    之上開營業大貨車之後方，其頭部因而猛力撞擊大貨車車身，肇致其頭部除外傷
    流血外，並因顱內出血致生死亡結果，至為明確，被告謂是有人將被害人及機車
    移至本案現場，故意栽贓嫁禍於伊，以製造假車禍云云，要非可取。
  (二)查被告於警詢時供稱「我車輛機件沒有故障」 (見臺灣板橋地方法院檢察署九十
    二年度相字第一一四八號卷第四頁) ，於偵查中陳稱「十月十一日下午五時左右
    開去保養完畢開去該處停放，然後我就回家了」 (見同前卷第三十頁) ，可見被
    告嗣於本院開庭時稱是因車輛修理中而將上開營業大貨車停放在案發地點云云，
    要非可信。
  (三)按汽車停車時，應依下列規定：顯有妨害他車通行之處所，不得停車。停於路邊
    之車廂，遇畫晦、風沙、雨雪、霧靄時，或在夜間無燈光設備或照明不清之道路
    ，均應顯示停車燈光或反光標識，道路交通安全規則第一百十二條第一項第九款
    、第十三款有明文規定。經查，本件案發地點即五股鄉○號○○道往凌雲路之道
    路，該路段路邊均劃有禁止臨時停車之紅線，僅ＧＰ－四九六號營業大貨車所停
    放之位置剛好紅線的油漆脫落等情，業據證人丁○○到庭證述明確，可見被告將
    ＧＰ－四九六號營業大貨車停放之位置縱使適巧有紅線油漆脫落之情形，但該路
    段顯屬停車時將妨害他車通行之處所，故而在路邊均有劃上禁止臨時停車之紅線
    ，被告家住該停車處之附近，此據其自陳在卷，其對上述標線情形應知之甚明，
    顯然可知其停車於該處將妨害他車通行，其猶仍停車於該顯有妨害他車通行之處
    所，自已違反道路交通安全規則第一百十二條第一項第九款之規定，為違規停車
    。況被告將上開營業大貨車停放於外側車道上之右側，將原本寬為四‧四公尺之
    外側車道佔據至僅餘一‧九至二‧二公尺可供他車通行，此有道路交通事故現場
    圖一份在卷可憑，更足見其停車行為確會妨害他車通行，至可肯定。
  (四)又被告係於九十二年十月十一日下午五時許，將上開營業大貨車停放於案發地點
    後返家，嗣於翌日 (同年十月十二日) 凌晨一時許，被害人乙○○駕駛機車自後
    撞上上開營業大貨車之後方肇致死亡，業如前述，據案發後即據報到達現場之證
    人丁○○到庭證稱：該地點有照明，但不是很清楚等語 (見本院九十三年四月二
    十七日審判筆錄) ，且依卷附現場照片顯示該案發地點於夜間之燈光照明不清 (
    見臺灣板橋地方法院檢察署九十二年度相字第一一四八號卷第十七頁) ，則被告
    如停車於路邊，亦應依道路交通安全規則第一百十二條第一項第十三款規定顯示
    停車燈光或反光標識，以預防危險之發生，但依卷附現場照片顯示上開營業大貨
    車之車後或車身並無任何反光標識，且證人丁○○亦到庭證稱其當時據報到達現
    場時，見上開營業大貨車並未閃燈或設立警告標誌等語，可見被告於九十二年十
    月十一日將上開營業大貨車違規停放於夜間照明不清之案發地點過夜，確未顯示
    停車燈光或反光標識，而亦違反道路交通安全規則第一百十二條第一項第十三款
    之規定。至於被告辯稱：伊停車時有在車後約三、四步遠的距離處放置三角錐警
    告標誌，事後後伊在現場看不到該三角錐，經過尋找才在路旁草叢堆內發現那三
    角錐云云 (見本院九十三年四月二十七審判筆錄) ，空言無據，且其先前或稱：
    現場的三角錐有被人家撞過云云 (見本院九十三年一月十九日準備程序筆錄) ，
    或稱：那條路到了中午或晚上時，就有人把車停在那裡，吃麵，一位難求，那個
    三角錐有可能有人把它移來移去云云 (見本院九十三年二月二十日準備程序筆錄
    ) ，前後供述不一，益難採信。
  (五)至於本件被害人乙○○因前揭車禍經送醫急救時，其抽血檢驗其血液中所含酒精
    濃度為每分升十毫克 (即10mg/dL)，有檢驗報告一件在卷可按，因血液中所含酒
    精濃度為每分升十毫克，相當於百分之○‧○一，亦相當於呼氣酒精濃度值為每
    公升○‧○五毫克 (即0.05mg/L) ，並未超過道路交通安全規則第一百十四條第
    二款所規定不得駕車之標準，此部分之事實已明，被告之選任辯護人聲請向醫院
    查詢被害人血液中酒精濃度為多少mg/L，核無必要，併此敘明。
  (六)查被告為領有駕駛執照之職業大貨車駕駛人，此有駕駛執照影本一件在卷可按，
    其應知將ＧＰ－四九六號營業大貨車停放於案發地點，顯有妨害他車通行，應不
    得停車，且該處為夜間照明不清之道路，停車於路邊時亦應顯示停車燈光或反光
    標識，以預防危險之發生，竟貿然將上開營業大貨車停放該處，甚且將原本寬為
    四‧四公尺之外側車道佔據至僅餘一‧九至二‧二公尺可供他車通行，妨害他車
    通行，且未顯示停車燈光或反光標識，致被害人俊志於夜間因視線不清駕駛ＡＹ
    Ｕ－八六五號機車自後撞上上開營業大貨車之後方，其頭部因而猛力撞擊大貨車
    車身致死，被告有違上開道路交通安全規則之規定停車甚明。且查，依被告停車
    當時情形，並無不能注意之情事，被告竟疏未注意依上開道路交通安全規則之規
    定停車，肇致本件車禍，自難辭過失之責。而被害人乙○○確因本件車禍死亡，
    已詳述如前，則被告之過失行為與被害人之死亡間，顯有相當因果關係，從而，
    事證明確，被告過失犯行堪以認定。
二、被告為靠行於民順交通有限公司之職業司機，平日駕駛ＧＰ－四九六號營業大貨
    車載運板模，此經其自陳在卷，其為從事駕駛業務之人，且其駕駛ＧＰ－四九六
    號營業大貨車本屬其社會活動之一，自屬基於社會生活上之地位而反覆執行事務
    ，因之，本此地位在道路上之駕車、停車行為，均應認係其業務之範圍，故其因
    業務上之過失致人於死，核其所為，應成立刑法第二百七十六條第二項之業務過
    失致死罪。爰審酌被告之過失程度、所生之危害、肇事後之態度，及迄今尚未與
    被害人乙○○之家屬達成民事和解等一切情狀，量處如主文所示之刑。
據上論斷，應依刑事訴訟法第二百九十九條第一項前段，刑法第二百七十六條第二項
，罰金罰鍰提高標準條例第一條前段，判決如主文。
本案經檢察官戊○○到庭執行職務。
中　　　華　　　民　　　國　　九十三　　年　　　五　　　月　　 十八 　　日
                                臺灣板橋地方法院交通法庭
                                    審判長法  官  王屏夏
                                          法  官  陳鴻清
                                          法  官  戴嘉清
右正本證明與原本無異
如不服本判決應於送達後十日內向本院提出上訴狀
                                          書記官  許千士
中　　　華　　　民　　　國　　九十三　　年　　　五　　　月　　 十八 　　日
附錄本案論罪科刑法條全文：
刑法第二百七十六條
因過失致人於死者，處二年以下有期徒刑、拘役或二千元以下罰金。
從事業務之人，因業務上之過失犯前項之罪者，處五年以下有期徒刑或拘役，得併科
三千元以下罰金。
